【裁判字號】    98,交上易,323
【裁判日期】    990608
【裁判案由】    過失傷害
【裁判全文】
臺灣高等法院刑事判決               98年度交上易字第323號
上  訴  人  臺灣桃園地方法院檢察署檢察官
被      告  乙○○原名陳聖哲
上列上訴人因被告過失傷害案件，不服臺灣桃園地方法院97年度
交易字第162號，中華民國98年8月17日第一審判決（起訴案號：
臺灣桃園地方法院檢察署96年度偵字第19234號），提起上訴，
本院判決如下：
    主  文
原判決關於乙○○過失傷害及定應執行刑部分均撤銷。
乙○○過失傷害人，處有期徒刑陸月，如易科罰金，以新臺幣壹
仟元折算壹日。
    事  實
一、乙○○（原名為陳聖哲）明知服用酒類後吐氣所含酒精濃度
    超過每公升0.25毫克以上者，不得為駕駛行為，竟自民國96
    年7月28日晚間6時30分許至7時許止，在桃園縣中壢市○○
    路332之1號之「洪國團隊葬儀社」內，與友人飲用酒類至醉
    後，見張志楓（原名朱雲峰、張雲峰）向友人風建明借用車
    牌號碼8U-4185號自用小客車停放在上址，且該車鑰匙仍插
    在鑰匙孔內未拔出，竟徒手啟動引擎竊得該車得手後，自上
    址酒後駕車上路（觸犯公共危險及竊盜部分，均經原審判處
    罪刑確定），嗣於同日晚上7時48分許，行經桃園縣中壢市
    ○○路欲右轉中美路時，本應注意不得跨越分向限制線行駛
    ，且右轉彎時，應距交岔路口30公尺前顯示方向燈或手勢，
    換入外側車道、右轉車道或慢車道，駛至路口後再行右轉，
    且應注意車前狀況，並隨時採取必要之安全措施，而依當時
    天晴，夜間有照明，柏油路面乾燥無缺陷亦無障礙物，視距
    良好之情形，並無不能注意之情事，竟疏未注意，貿然酒後
    駕車自內側車道右轉彎而跨越分向限制線駛入對向車道，適
    有丙○○騎乘車牌號碼TX7-706號機車，在該路口停等紅綠
    燈閃避不及，遭乙○○駕駛之自用小客車撞擊後倒地，致丙○○受有骨盆閉鎖性骨折、股骨幹閉鎖性骨折及創傷性流產
    等傷害，丙○○之機車復撞及由刁明芬駕駛車牌號碼9063-Q
    J號自用小客車，乙○○駕駛之自用小客車再撞及停放在路
    旁鄭鳳元所有車牌號碼DQI-036號機車、劉雅芳所有車牌號
    碼CYY-896號機車及鐘淑芬所有之車牌號碼HEX-036號機車（
    刁明芬、鄭鳳元、劉雅芳、鐘淑芬均未受傷，毀損部分均未
    據告訴），經員警當場測得乙○○呼氣酒精濃度達每公升
    0.32毫克，因而查悉上情。
二、案經丙○○訴由桃園縣政府警察局中壢分局報請臺灣桃園地
    方法院檢察署檢察官偵查起訴。
    理  由
一、上開事實，業據被告乙○○於原審審理時坦承不諱（見原審
    卷第43頁、第52頁），核與證人即被害人丙○○之前夫甲○○於警詢、偵查及本院審理時證述情節相符（見偵查卷第23
    頁至第24頁、第68頁至第69頁、本院卷第52頁），並有道路
    交通事故現場圖、道路交通事故調查報告表(一)、(二)、桃園縣
    政府警察局道路交通事故當事人酒精測定紀錄表各1件暨現
    場照片12幀附卷可稽（見偵查卷第39頁、第41頁至第44頁、
    第50頁至第55頁）。而被害人丙○○因上開車禍受有如事實
    欄所載之傷害，亦有長庚紀念醫院分別於96年7月29日、96
    年8月出具之診斷證明書及死產證明書各1紙在卷可憑（見偵
    查卷第45頁、第80頁至第81頁），是被告前開自白核與事實
    相符，應堪採信。
二、按汽車行駛時，駕駛人應注意車前狀況，並隨時採取必要之
    安全措施，飲酒後其吐氣所含酒精成份超過每公升0.25毫克
    以上者，不得駕車；又汽車在未劃設車道之雙向二車道行駛
    時，在劃有分向限制線之路段，不得駛入來車之車道內；又
    汽車行駛至交岔路口右轉彎時，應距交岔路口三十公尺前顯
    示方向燈或手勢，換入外側車道、右轉車道或慢車道，駛至
    路口後再行右轉；又汽車行駛時，駕駛人應注意車前狀況及
    兩車併行之間隔，並隨時採取必要之安全措施，道路交通安
    全規則第114條第2款、第97條第1項第2款、第102條第1項第
    4款及第94條第3項分別定有明文。被告於前揭時地駕駛上開
    自用小客車本應注意前揭規定，且依當時天晴，夜間有照明
    ，柏油路面乾燥無缺陷亦無障礙物，視距良好之情形，並無
    不能注意之情事，乃竟疏於注意，致貿然酒後駕車自內側車
    道右轉彎而跨越分向限制線駛入對向車道而使被害人丙○○
    受有前開傷害，其有過失，至為明顯。被害人既因本件車禍
    受有前開傷害，則其傷害與被告之過失行為間顯有相當因果
    關係，被告自應負過失傷害之罪責。被告於原審審理時雖曾
    辯稱：伊曾因精神分裂症住在桃園療養院，且案發當時精神
    狀態不是很好云云，然經原審就被告於案發時之精神狀態送
    請行政院衛生署桃園療養院進行精神鑑定結果，認為被告過
    去有精神分裂症之診斷，但不能排除為酒精誘發之精神病性
    疾患。然推測涉案時之精神狀態，未見其因精神障礙，致不
    能辨識其行為違法或欠缺依其辨識而行為之能力，被告有長
    期飲酒習慣，過去常有酒精使用下之衝動、輕率之行為，當
    日酒測值超過每公升0.25毫克，故推測其於事發當時衝動控
    制較差之輕率行為應為酒精使用之影響等情，有行政院衛生
    署桃園療養院98年3月31日函附精神鑑定報告書1份在卷可參
    ，足認被告行為時應無刑法第19條因精神障礙致不能辨識或
    欠缺依其辨識而行為之能力，亦無因精神障礙致其辨識行為
    違法或依其辨識而行為之能力，顯著降低之情形存在。是被
    告此部分所辯，尚無從解免其刑事責任。綜上所述，本件事
    證明確，被告犯行洵堪認定。
三、核被告乙○○所為，係犯刑法第284條第1項前段之過失傷害
    罪。按汽車駕駛人，酒醉駕車，因而致人受傷或死亡，依法
    應負刑事責任者，加重其刑至二分之一，道路交通管理處罰
    條例第86條第1項定有明文。經查，被告乙○○酒醉駕車，
    致丙○○受傷，肇事後，警方據報到場，對被告施以呼氣中
    酒精濃度測試，測試結果達每公升0.32毫克，顯已酒醉，則
    其所犯上開過失傷害罪應依道路交通管理處罰條例第86條第
    1項規定加重其刑。
四、原審對被告予以論罪科刑，固非無見。惟查，原判決雖依桃
    園縣政府警察局道路交通事故肇事人自首情形紀錄表，而認
    被告係於肇事後於員警王皓增據報到場處理尚不知孰為過失
    傷害之犯罪人時，當場承認為肇事者，而於犯罪未被發覺前
    自首，並接受裁判，然上開自首情形紀錄表係員警王皓增所
    填載，固有該自首情形紀錄表在卷可按（見偵查卷第49頁）
    ，並經證人即桃園縣政府警察局中壢分局內壢派出所員警王
    皓增證述在卷（見本院卷第53頁），惟王皓增並非第一位到
    場處理之員警，前開自首情形紀錄表係經在場其他員警告知
    而填載等情，亦據證人王皓增、證人即桃園縣政府警察局交
    通隊中壢分隊員警陳鉅旻於本院審理時到庭證述甚明（見本
    院卷第52頁至第53頁、第82頁）；且本件交通事故係證人甲○○電話報警，而由桃園縣政府警察局中壢分局中壢派出所
    員警林政彥等人最先到達，且林政彥到達時，先經甲○○指
    證被告肇事後，被告才向員警表明為肇事者一節，亦據證人
    甲○○、證人即桃園縣政府警察局中壢分局中壢派出所員警
    林政彥於本院審理時證述明確（見本院卷第52頁、第111頁
    ），2人所述互核相符，堪信為真實。是被告向員警林政彥
    表明為肇事者之前，員警林政彥既已知悉其為肇事者，核與
    自首要件不符。是原判決認本案有刑法第62條前段自首規定
    之適用，尚有違誤。檢察官雖以被告前揭肇事導致丙○○受
    有重大損害，原說要賠償被害人新臺幣150萬元，事後卻避
    不見面，犯後態度不佳，原審量刑過輕，顯有失當云云為由
    ，提起上訴，指摘原判決不當，此固無理由（詳後述），惟
    檢察官上訴意旨另指被告並非自首，則有理由。原判決既有
    前揭可議之處，自應由本院予以撤銷改判。爰審酌被告明知
    酒後駕車易肇事傷人，竟仍酒後駕車並因上開過失，導致告
    訴人受有如事實欄所示之骨折傷害、流產，傷勢非輕，又迄
    今仍未與被害人丙○○達成和解，彌補丙○○所受損害，惟
    念其犯後坦承犯行，兼衡其品行、生活狀況、智識程度等一
    切情狀，判處如主文第二項所示之刑。至本件被告所犯過失
    傷害罪係最重本刑有期徒刑6月以下之罪，本院斟酌上開刑
    法第57條所列情狀後，認以量處有期徒刑6月，並依法諭知
    易科罰金之折算標準為適當，檢察官上訴理由認此量刑過輕
    ，尚無可採，附此敘明。
五、被告經合法傳喚，無正當理由不到庭，爰不待其陳述，逕行
    判決。
據上論斷，應依刑事訴訟法第369條第1項前段、第371條、第364
條、第299條第1項前段，道路交通管理處罰條例第86條第1項，
刑法第284條第1項前段、第41條第1項前段，刑法施行法第1條之
1第1項、第2項前段，判決如主文。
本案經檢察官何明楨到庭執行職務。
中    華    民    國    99    年    6     月    8     日
                  刑事第二十二庭審判長法  官  郭雅美
                                      法  官  洪于智
                                      法  官  李麗珠
以上正本證明與原本無異。
不得上訴。
                                      書記官  陳禹任
中    華    民    國    99    年    6     月    9     日
附錄：本案論罪科刑法條全文
刑法第284條
因過失傷害人者，處 6 月以下有期徒刑、拘役或 5 百元以下罰
金，致重傷者，處 1 年以下有期徒刑、拘役或 5 百元以下罰金
。
從事業務之人，因業務上之過失傷害人者，處 1 年以下有期徒
刑、拘役或 1 千元以下罰金，致重傷者，處 3 年以下有期徒刑
、拘役或 2 千元以下罰金。

司法院資訊處製作；財團法人民間司法改革基金會備份。
